臺灣高等法院民事判決
106年度重上字第634號
上  訴  人  賴永全  

訴訟代理人  蔡尚樺律師
複 代理 人  梁育銘律師
被 上訴 人  傅曾理  
訴訟代理人  林明信律師
            傅曾文  
上列當事人間請求損害賠償事件，上訴人對於中華民國106年6月
30日臺灣桃園地方法院第一審判決（105年度重訴字第196號），
提起上訴，本院於109年2月4日言詞辯論終結，判決如下：
    主      文
原判決關於命上訴人給付逾新臺幣陸佰伍拾玖萬柒仟參佰零陸元
本息，及該部分假執行之宣告，暨訴訟費用之裁判（除確定部分
外），均廢棄。
上開廢棄部分，被上訴人在第一審之訴及假執行之聲請均駁回。
其餘上訴駁回。
第一審（除確定部分外）、第二審訴訟費用，均由上訴人負擔十
分之八，餘由被上訴人負擔。
    事實及理由
一、被上訴人主張：上訴人於民國103年7月5日上午10時15分許
    ，駕駛車牌號碼0000－00號自用小客車，沿桃園縣大溪鎮（
    現改制為桃園市大溪區，下同）信義路（下稱信義路）由南
    向北往新北市三峽區方向行駛，行至設有閃光黃燈之信義路
    與信義路789巷（下稱789巷）三岔路口，欲左轉進入789巷
    時，未注意轉彎車應讓直行車先行，適伊騎乘車牌號碼00－0
    0號紅牌大型重型機車，自對向車道由北向南往桃園縣大溪
    鎮方向直行而來，行駛至上開路口，未避免發生碰撞而緊急
    煞車，致人車倒地，造成伊受有頸椎外傷合併頸椎第3/4節
    脊髓水腫及四肢癱瘓、胸椎第6、7、9節及腰椎第2節椎體壓
    迫性骨折、頸椎第4、7節及胸椎第1節棘突骨折、頸椎第6/7
    節椎間盤突出合併脊髓壓迫、右膝撕裂傷等傷害，嗣經治療
    及復健，迄今仍因前開傷害損及頸椎及神經，而遺存肌力降
    低、耐力降低、平衡不良、行走困難、日常生活操作速度較
    慢、精細動作困難，侵害身體權及健康權（下稱本件車禍）
    。伊因本件車禍所受損害包含：①醫藥費用新臺幣（下同）2
    8萬4,331元，含醫療費用26萬4,671元、醫療器材費用1萬6,
    000元、救護車費用3,660元；②看護費用657萬3,443元；③勞
    動能力減損之損害525萬4,475元；④精神慰撫金200萬元。扣
    除伊應負擔百分之30之過失責任，及已受領強制險理賠給付
    187萬元，得向上訴人請求損害賠償800萬8,574元等情。爰
    依民法第184條第1項前段、第191條之2前段、第193條第1項
    、第195條第1項前段規定，提起本件訴訟，求為判決上訴人
    應給付800萬8,574元，及加計法定遲延利息（被上訴人原請
    求未繫屬本院部分，不予贅述）。上訴人就敗訴部分聲明不
    服，提起上訴。被上訴人答辯聲明：上訴駁回。
二、上訴人則以：伊駕車轉入789巷前，確認交岔路口無立即交
    會之來車，再以時速10至15公里左轉，已盡注意義務。轉入
    789巷後，車輛後方突有被上訴人駕駛之大型重型機車翻倒
    滑行，伊對被上訴人之違規行為導致自摔無須負責。信義路
    為山路連續彎道路段，速限為時速50公里，交岔路口亦有閃
    光黃燈號誌，用路人本應減速慢行，隨時作停車之準備。惟
    被上訴人係以逾時速70公里行駛，且未充分注意前方伊駕車
    之行進動態而作減速通過之準備，亦未採取其他必要之安全
    措施，致反應不及緊急煞車而自摔倒地滑行，自屬與有過失
    。又被上訴人主張之親屬看護費用，與一般專業看護成本不
    同，應以每日1,200元計算。勞動能力減損部分，被上訴人
    僅係無法長時間行走，並非四肢癱瘓，且各醫院評估其上肢
    肌力分數亦有出入，是否勞動能力減損至零，容有疑義。另
    被上訴人提出之103年1月薪資明細表，包含半年績效獎金，
    以此計算平均月薪容有過高，參考其103年所得總額為31萬4
    ,484元，平均月薪應為2萬6,207元。至被上訴人請求之慰撫
    金，則屬過高等語，資為抗辯。上訴聲明：㈠、原判決關於
    命上訴人給付800萬8,574元本息部分及該部分假執行之宣告
    均廢棄。㈡、上開廢棄部分，被上訴人在第一審之訴及假執
    行之聲請均駁回。
三、兩造不爭執之事實（見本院卷三第154至155頁）：
㈠、上訴人於103年7月5日上午10時15分許，駕駛車牌號碼0000－0
    0號自用小客車，沿信義路由南向北往新北市三峽區方向行
    駛，行至設有閃光黃燈之信義路與789巷三岔路口，欲左轉
    進入789巷。適被上訴人騎乘車牌號碼00－00號紅牌大型重型
    機車，自對向車道沿信義路由北向南往桃園縣大溪鎮方向直
    行而來，行駛至上開交岔路口緊急煞車，人車倒地，造成被
    上訴人受有頸椎外傷合併頸椎第3/4節脊髓水腫及四肢癱瘓
    、胸椎第6、7、9節及腰椎第2節椎體壓迫性骨折、頸椎第4
    、7節及胸椎第1節棘突骨折、頸椎第6/7節椎間盤突出合併
    脊髓壓迫、右膝撕裂傷等傷害，嗣治療及復健，迄今仍因前
    開傷害損及頸椎及神經，而遺存肌力降低、耐力降低、平衡
    不良、行走困難、日常生活操作速度較慢、精細動作困難。
㈡、被上訴人因本件車禍支出醫療費用26萬4,671元、醫療器材費
    用1萬6,000元、救護車費用3,660元，共計28萬4,331元。
㈢、被上訴人因本件車禍而有終身看護之必要。
㈣、被上訴人因本件車禍受領強制險理賠給付187萬元。
㈤、被上訴人係於62年8月15日出生。
四、兩造爭點及法院之判斷：
    被上訴人主張：上訴人駕車左轉789巷時，未讓伊直行車先
    行而有過失，造成本件車禍致伊受有損害，應負侵權行為損
    害賠償責任等情，則為上訴人所否認，並以前揭情詞置辯。
    是以兩造爭點厥為：㈠、上訴人就本件車禍有無過失？㈡、兩
    造過失責任比例為何？㈢、被上訴人得請求之損害賠償金額
    為何？茲析述如下：
㈠、上訴人就本件車禍應負過失侵權責任：
  ⒈按當事人主張之事實，經他造於準備書狀內或言詞辯論時或
    在受命法官、受託法官前自認者，無庸舉證。自認之撤銷，
    除別有規定外，以自認人能證明與事實不符或經他造同意者
    ，始得為之，民事訴訟法第279條第1項、第3項分別定有明
    文。次按民事訴訟法第279條第1項所規定之「自認」，係指
    當事人對於他造主張不利於己之事實，在訴訟上承認其為真
    實，或積極而明確的表示「不爭執」，均足稱之。上訴人於
    原法院已就本件車禍其有過失一事，積極陳稱「不爭執」等
    語（見原法院重訴卷第69頁反面），核屬自認無訛。上訴人
    嗣於本院追復爭執而欲撤銷自認，惟未得被上訴人同意（見
    本院卷三第153頁），自應由上訴人舉證證明其於原法院自
    認就本件車禍有過失係與事實不符。
  ⒉再按汽車行駛至交岔路口，轉彎車應讓直行車先行，道路交
    通安全規則第102條第1項第2款訂有明文。又按閃光黃燈表
    示「警告」，車輛應減速接近，注意安全，小心通過，道路
    交通標誌標線號誌設置規則第211條第1項第1款亦規定甚明
    。上訴人考領小行車駕駛執照（見臺灣桃園地方法院檢察署
    【現更名為臺灣桃園地方檢察署，下稱桃園地檢署】103年
    度偵字第25292號偵查卷【下稱偵查卷】第25頁），並駕駛
    小型車上路，對於上開規定之注意義務，理當知之甚詳。又
    本件車禍當時天候陰，有日間自然光線，柏油路面乾燥、無
    缺陷、無障礙物等節，亦有道路交通事故調查報告表㈠、現
    場照片在卷可稽（見偵查卷第11、17頁），應無不能注意之
    情事。惟上訴人於刑案警詢時自陳知悉其行車方向是閃光黃
    燈（見偵查卷第4頁），本應更加謹慎減速接近路口，並於
    左轉彎時禮讓直行車先行，竟疏未注意及此，依其於刑案警
    詢時自陳於左轉彎時沒有看到被上訴人之機車（見偵查卷第
    4頁反面），即貿然左轉彎欲駛入789巷，致被上訴人緊急煞
    車人車倒地，上訴人自有未減速注意安全亦未讓直行車先行
    之過失。而桃園地檢署檢察官囑託交通部公路總局桃園縣區
    車輛行車事故鑑定會鑑定本件車禍之肇事責任，鑑定結果同
    認上訴人有駕駛自用小客車行經閃光黃燈號誌交岔路口左轉
    彎車未讓對向直行車先行之肇事原因，此有該會104年3月3
    日桃鑑字第1041000301號函暨所附鑑定意見書在卷可參（見
    偵查卷第52至54頁），益徵上訴人就本件車禍確有行經閃光
    黃燈號誌交岔路口左轉彎未減速注意安全亦未讓對向直行車
    先行之過失無疑。
  ⒊上訴人雖抗辯：伊先確認路口無立即交會之來車，才左轉彎
    進入789巷，進入巷口後上訴人之機車才在伊車後翻倒滑行
    云云。然刑案一、二審法院均勘驗監視錄影光碟，勘驗結果
    略以：畫面右側出現1輛黑色汽車（即上訴人駕駛之小客車
    ），由畫面右側道路欲左轉往畫面下側道路方向行駛，黑色
    汽車左轉前，在信義路上並無暫停，左轉過程中，亦無暫停
    ，持續左轉進入畫面下側道路。黑色汽車左轉過程中，於其
    左後輪仍壓在行人穿越道上時，可見1部倒地機車（即被上
    訴人駕駛之機車）與機車騎士由畫面左側往右側方向在地上
    滑行（即信義路往大溪鎮方向），此時黑色汽車仍持續左轉
    進入畫面下方道路，機車與機車騎士在路口中段人車分離，
    機車騎士在路口中段滾動後停止在畫面右側之行人穿越道，
    機車繼續往畫面右側道路方向滑行等節（見原法院104年度
    交易字第203號刑事卷【下稱刑案一審卷】一第19頁正、反
    面、本院105年度交上易字第130號刑事卷【下稱刑案二審卷
    】第85頁），並有監視錄影翻拍照片在卷可佐（見偵查卷19
    至20頁、刑案一審卷一第21至27頁、刑案二審卷第53至70頁
    ）。足見上訴人駕車於信義路與789巷交岔路口欲左轉進入7
    89巷時，均未暫停，且上訴人駕駛之小客車左後輪尚仍壓在
    行車方向之信義路停止線前方之行人穿越道上時，被上訴人
    之機車已在地面滑行而進入信義路與789巷交岔路口（見偵
    查卷第19頁照片編號16、刑案一審卷一第22頁下方照片、刑
    案二審卷第69頁照片）。再佐以被上訴人倒地滑行進入交岔
    路口前，尚因緊急煞車留有6.4公尺煞車痕、人車倒地後留
    有3.2公尺刮地痕，此觀道路交通事故現場圖甚明（見偵查
    卷第10頁）。可徵上訴人駕車左轉前，被上訴人之機車已相
    當接近案發路口，上訴人所辯應無可採。上訴人徒以前揭情
    詞空言置辯，復陳稱已無其他舉證（見本院卷三第153頁）
    ，自不能認為已舉證證明其於原法院之自認與事實不符而得
    撤銷自認。
  ⒋又被上訴人倒地滑行後，受有頸椎外傷合併頸椎第3/4節脊髓
    水腫及四肢癱瘓、胸椎第6、7、9節及腰椎第2節椎體壓迫性
    骨折、頸椎第4、7節及胸椎第1節棘突骨折、頸椎第6/7節椎
    間盤突出合併脊髓壓迫、右膝撕裂傷等傷害，嗣治療及復健
    ，迄今仍因前開傷害損及頸椎及神經，而遺存肌力降低、耐
    力降低、平衡不良、行走困難、日常生活操作速度較慢、精
    細動作困難之事實，為兩造所不爭執（參兩造不爭執之事實
    ㈠），亦堪認被上訴人所受損害與上訴人之過失行為有相當
    因果關係。另上訴人因本件車禍所涉過失傷害案件，經桃園
    地檢署檢察官以103年度偵字第25292號提起公訴，原法院以
    104年度交易字第203號刑事判決認定上訴人犯過失傷害致人
    重傷罪，處有期徒刑4月，如易科罰金，以1,000元折算1日
    ，上訴人不服提起上訴，本院以105年度交上易字第130號刑
    事判決駁回上訴確定，經本院調取刑案卷宗核閱無訛，益徵
    被上訴人主張之過失行為及侵權事實應屬實在。
㈡、被上訴人所受損害之項目與金額：
  ⒈按因故意或過失，不法侵害他人之權利者，負損害賠償責任
    。汽車、機車或其他非依軌道行駛之動力車輛，在使用中加
    損害於他人者，駕駛人應賠償因此所生之損害。不法侵害他
    人之身體或健康者，對於被害人因此喪失或減少勞動能力或
    增加生活上之需要時，應負損害賠償責任。不法侵害他人之
    身體、健康、名譽、自由、信用、隱私、貞操，或不法侵害
    其他人格法益而情節重大者，被害人雖非財產上之損害，亦
    得請求賠償相當之金額，民法第184條第1項前段、第191條
    之2前段、第193條第1項、第195條第1項前段分別定有明文
    。被上訴人因上訴人之過失駕駛行為而受傷，則被上訴人主
    張上訴人因過失不法侵害其身體權、健康權造成損害，應負
    財產上及非財產上之損害賠償責任等節，自屬有據。
  ⒉被上訴人主張之損害賠償項目與金額分別為醫藥費用28萬4,3
    31元、看護費用657萬3,443元、勞動能力減損之損害525萬4
    ,475元、精神慰撫金200萬元，上訴人則以前揭情詞置辯。
    茲分述如下：
    ⑴看護費用部分：
      被上訴人於本件車禍後，日常生活無法自理，終身需要他
      人看護等情，業據國軍桃園總醫院以105年9月21日醫桃企
      管字第1050002907號函覆在卷（見原法院重訴卷第52至53
      頁），上訴人亦不爭執被上訴人確有終身看護之必要（參
      兩造不爭執之事實㈢）。茲就被上訴人主張各期間之看護
      費用計算如下：
      ①被上訴人主張：自103年7月8日至104年3月28日委請專人
        看護，合計支出38萬3,900元等情，業據提出看護費用
        收據為證（見原法院104年度審交重附民字第25號卷【
        下稱原法院附民卷】第27至31頁）。上訴人僅爭執重複
        計算之103年7月25日、9月30日、10月3日、11月17日、
        12月11日、104年3月13日、3月23日（見原法院重訴卷
        第111頁反面）。被上訴人同意捨棄此7日看護費用之重
        複請求，並由法院按日數平均計算每日金額後扣除重複
        日期之金額，上訴人對此計算方式亦表明沒有意見（見
        原法院重訴卷第118頁反面）。審諸被上訴人此部分支
        付看護費用之日數為182日，費用共計38萬3,900元（即
        103年7月8日至8月6日、103年9月17日至10月11日、103
        年10月18日至104年1月10日、104年1月20日至2月4日、
        104年3月3日至28日，見原法院附民卷第27至31頁、原
        法院重訴卷第94頁反面），平均每日金額為2,109元【3
        83,900÷182＝2,109，小數點以下四捨五入】，扣除前述
        重複7日之金額為1萬4,763元【2,109×7＝14,763】。故
        被上訴人此部分看護費用之損害應為36萬9,137元【383
        ,900－14,763＝369,137】，逾此範圍之主張則屬無據。
      ②被上訴人主張：自103年7月8日至104年3月23日未聘請看
        護之82日，由其母親照顧，受有看護費用之損害，以每
        日2,000元計算，合計16萬4,000元等情，為上訴人於原
        法院自認無訛（見原法院重訴卷第111頁反面），堪信
        屬實。上訴人雖於本院以：親屬看護與一般專業看護成
        本不同，應以每日1,200元計算云云，追復爭執不應以
        每日2,000元計算而撤銷自認。惟一般看護並未以具備
        醫護專業為必要，且被上訴人由其母親看護，用心程度
        自不下於一般看護，此為至明之理。上訴人徒以前揭情
        詞空言置辯，既未得被上訴人同意，其所援引之其他法
        院判決亦無拘束本院之餘地，難認已舉證證明自認與事
        實不符，自不得撤銷自認。被上訴人主張此部分看費費
        用之損害為16萬4,000元，當屬有據。
      ③被上訴人主張：自104年3月25日至108年9月17日（約4.4
        8年）聘請外籍看護，每月支付2萬0,633元（含薪資1萬
        7,668元、健保費965元、就業安定費2,000元），每年2
        4萬7,596元【20,633×12＝247,596】，共計應支出110萬
        9,230元【247,596×4.48＝1,109,230，小數點以下四捨
        五入】等情，業據提出委任契約書、薪資明細表、健保
        費計算表、就業安定費繳款通知單附卷為憑（見原法院
        重訴卷第97至108頁），並為上訴人所不爭執（見原法
        院重訴卷第111頁反面），堪認被上訴人主張此部分看
        費費用之損害為110萬9,230元，應屬可信。
      ④被上訴人主張：伊自前述聘請外籍看護契約屆滿翌日即1
        08年9月18日後，終身需全日看護，以每日2,000元及33
        .29年餘命，按霍夫曼式扣除中間利息請求1次給付看護
        費用等情。上訴人則抗辯：此部分應以外籍看護薪資標
        準計算等語。審諸被上訴人於108年9月17日前既已聘請
        外籍看護專職照顧，業如前述，且其傷勢有終身看護之
        必要（參兩造不爭執之事實㈢），目前國人需長期專人
        看護之情形多以聘請外籍看護為常態，而非按日聘請看
        護，上訴人所辯應屬可採。是被上訴人於108年9月18日
        後每年所受看護費用之損害，應以上開外籍看護薪資24
        萬7,596元為據，參諸兩造不爭執被上訴人之平均餘命
        為33.29年（見原法院重訴卷第111頁反面），按霍夫曼
        式（年別單利百分之5）扣除中間利息（首期給付不扣
        除中間利息），計算此部分1次給付之金額應為493萬1,
        003元【247,596×19.00000000＋（247,596×0.29）×（20
        .00000000－00.00000000）＝4,931,003，小數點以下四
        捨五入】，堪認被上訴人此部分看護費用之損害為493
        萬1,003元。
      ⑤準此，被上訴人因本件車禍所受看護費用之損害，共計
        應為657萬3,370元【369,137＋164,000＋1,109,230＋4,93
        1,003＝6,573,370】，逾此金額之主張則屬無據。
    ⑵勞動能力減損之損害部分：
      ①被上訴人主張：伊於本件車禍後，減損勞動能力百分之
        百等情，業據國軍桃園總醫院以105年9月21日醫桃企管
        字第1050002907號函覆明確（見原法院重訴卷第52至53
        頁），並為上訴人於原法院自認無訛（見原法院重訴卷
        第69頁反面），應認可採。上訴人雖於本院以：被上訴
        人僅無法長時間行走，並非四肢癱瘓，且僅精細動作較
        為遲緩，尚非無法為任何行止云云，追復爭執被上訴人
        勞動能力並未減損至零而撤銷自認，惟未提出任何證據
        足以證明被上訴人於本件車禍後尚留有若干程度比例之
        勞動能力。上訴人徒以前揭情詞空言置辯，既未得被上
        訴人同意，亦未舉證證明其自認與事實不符，自不得撤
        銷自認。
      ②又被上訴人主張：伊於本件車禍前之平均月薪，以103年
        1至5月員工薪資明細表所載薪資總和除以5計算等節，
        為上訴人於原法院所自認（見原法院重訴卷第118頁反
        面）。上訴人雖於本院以：103年1月員工薪資明細表之
        薪資包含半年績效獎金應予扣除，並以103年所得總額3
        1萬4,484元計算云云，追復爭執上開計算方式而撤銷自
        認。惟被上訴人於本件車禍前之102年薪資所得共計36
        萬0,642元，有原法院查詢之稅務電子閘門財產所得調
        件明細表存卷可佐（見原法院個資卷第3頁），平均月
        薪為3萬0,053.5元【360,642÷12＝30,053.5】，已逾兩
        造於原法院不爭執之前揭計算方式所得平均月薪2萬7,6
        48元（詳下述），堪認被上訴人主張之計算方式應屬合
        理。另被上訴人既係於103年7月5日發生本件車禍，則
        其103年所得總額即因就醫無法工作等因素而無參考之
        餘地。上訴人徒以前揭情詞空言置辯，既未得被上訴人
        同意，亦未舉證證明自認與事實不符，自不得撤銷自認
        。
      ③是依前述兩造於原法院不爭執之平均月薪計算方式，以被上訴人提出之103年1至5月員工薪資明細表所載實發金額（見原法院附民卷第33至35頁），計算被上訴人於本件車禍前之平均月薪應為2萬7,648元【（38,541＋24,841＋25,535＋24,841＋24,481）÷5＝27,648，小數點以下四捨五入】，據此推算其年薪為33萬1,776元【27,648×12＝331,776】，因本件車禍勞動能力減損百分之百，損害即為每年33萬1,776元。再佐以被上訴人係於62年8月15日出生（參兩造不爭執之事實㈤），依勞動基準法第54條第1項第1款規定於127年8月15日年滿65歲退休，自本件車禍103年7月5日起至127年8月15日年滿65歲止，尚可工作至少24年。準此，按霍夫曼式（年別單利百分之5）扣除中間利息（首期給付不扣除中間利息），計算1次給付之金額為532萬3,405元【331,776×16.00000000＝5,323,405，小數點以下四捨五入】，未逾被上訴人請求之525萬4,475元，堪認被上訴人主張其因本件車禍受有勞動能力減損之損害為525萬4,475元，應屬可採。
    ⑶精神慰撫金部分：
      按精神慰撫金之賠償須以人格權遭遇侵害，使精神上受有
      痛苦為必要，其核給之標準固與財產上損害之計算不同，
      然非不可斟酌雙方身分資力與加害程度，及其他各種情形
      核定相當之數額。經查，被上訴人大學畢業，為大賣場物
      流人員，現無法工作；上訴人小學肄業，曾擔任計程車司
      機及在工廠工作，現無業等節，業據渠等陳明在卷（見本
      院卷三第129、136、153頁）。復經本院依職權調取兩造
      之107年稅務電子閘門財產所得調件明細表各1份，查知被
      上訴人該年所得總額為1,652元、財產總額為6,580元（見
      本院卷四第7至8頁）；上訴人該年所得總額為0元、財產
      總額為155萬2,590元（見本院卷四第11至12頁）。上情均
      為兩造所不爭執（見本院卷三第153、192頁）。本院審酌
      兩造之教育程度、身分、社會地位、經濟狀況及被上訴人
      所受損害（如兩造不爭執之事實㈠所載及原法院重訴卷第5
      2至53頁所附國軍桃園總醫院105年9月21日醫桃企管字第1
      050002907號函暨病情內容回復表所載「病人日常生活無
      法自理，終身需要他人看護」、「減少勞動能力為百分之
      一百」等語）等一切情狀，認原法院將被上訴人請求之精
      神慰撫金核減為200萬元，應屬適當。上訴人抗辯精神慰
      撫金過高云云，難認可採。
  ⒊準此，被上訴人因本件車禍所受損害之項目與金額分別為醫
    藥費用28萬4,331元（參兩造不爭執之事實㈡）、看護費用65
    7萬3,370元、勞動能力減損之損害525萬4,475元及精神慰撫
    金200萬元，共計1,411萬2,176元【284,331＋6,573,370＋5,2
    54,475＋2,000,000＝14,112,176】，逾此金額之主張則屬無
    據。
㈢、被上訴人應負與有過失之責及兩造過失責任比例：
  ⒈按損害之發生或擴大，被害人與有過失者，法院得減輕賠償
    金額，或免除之，民法第217條第1項定有明文。上訴人抗辯
    被上訴人就本件車禍之發生亦有超速及未注意車前狀況之過
    失等語，固為被上訴人所否認。然按行車速度，依速限標誌
    或標線之規定，無速限標誌或標線者，應依下列規定：一、
    行車時速不得超過50公里。汽車行駛時，駕駛人應注意車前
    狀況，並隨時採取必要之安全措施，道路安全規則第92條第
    1項第1款、第94條第3項前段分別訂有明文。又稱「汽車」
    者，係指在道路上不依軌道或電力架線而以原動機行駛之車
    輛（包括機車），道路交通安全規則第2條第1項第1款規定
    甚明。再按閃光黃燈表示「警告」，車輛應減速接近，注意
    安全，小心通過，道路交通標誌標線號誌設置規則第211條
    第1項第1款亦有明文。被上訴人考領大型重型機車駕駛執照
    （見偵查卷第25頁），並駕駛大型重型機車上路，對於上開
    規定之注意義務，理應知之甚詳。又依本件車禍當時天候陰
    ，有日間自然光線，柏油路面乾燥、無缺陷、無障礙物等節
    ，亦有道路交通事故調查報告表㈠、現場照片在卷可稽（見
    偵查卷第11、17頁），應無不能注意之情事。
  ⒉本院依上訴人聲請囑託逢甲大學車輛行車事故鑑定研究中心
    鑑定，鑑定結果認被上訴人駕駛之大型重型機車於倒地前時
    速約為58.56至64.74公里之間等節，此有逢甲大學108年10
    月31日逢建字第1080009118號函暨所附肇事鑑定案件意見書
    附卷為憑（見本院卷三第59至99頁），且此係緊急煞車後之
    倒地前車速，堪認緊急煞車前之車速更快。而信義路之速限
    為時速50公里，亦有道路交通事故調查報告表㈠在卷可參，
    顯見被上訴人駕駛大型重型機車已逾速限至明。被上訴人雖
    主張：道路交通事故現場圖所示刮地痕斷斷續續，可見被上
    訴人之機車倒地後應有離地彈跳、噴飛之情形，並非一路摩
    擦地面至靜止，鑑定結果高估被上訴人行車速度云云。然觀
    之被上訴人之機車刮地後照片可知，機車右側（即刮地側）
    除明顯有刮痕之機車殼、排氣管外，至少尚有握把、手煞車
    拉桿、後照鏡、腳踏墊等外觀構造（見偵查卷第18頁反面下
    方照片），顯見機車刮地側並非平整的平面，翻倒後未必全
    程均以相同處刮地而產生明顯連續刮地痕，此從刑案一、二
    審法院勘驗監視錄影光碟之結果均認機車於交岔路口全程在
    地上滑行（見刑案一審卷一第19頁正、反面、刑案二審卷第
    85頁），但道路交通事故現場圖於交岔路口之刮地痕仍為間
    斷等節益明。況被上訴人已自承一路摩擦地面至靜止為機車
    事故中常見（見本院卷三第176頁），自核屬常態事實。被
    上訴人主張其機車倒地後離地彈跳、噴飛一節，則應為非常
    態事實，卻未據其舉證以實其說，即無可信，亦無從據以推
    翻上開機車倒地前時速之鑑定結果。至上訴人先於原法院辯
    稱被上訴人之機車時速約為102公里（見原法院重訴卷第32
    頁），嗣於本院改稱被上訴人之機車時速至少75公里（見本
    院卷一第37頁），均未舉證以實其說，且與上開鑑定結果不
    符，亦無足採。
  ⒊再觀之道路交通事故現場圖，被上訴人行車方向在信義路與7
    89巷交岔路口設有閃光黃燈號誌（見偵查卷第10頁），其本
    應更加謹慎減速接近路口，並注意車前狀況，隨時採取必要
    之安全措施，且依警方所測得之被上訴人行車方向（即信義
    路往大溪鎮方向）目視可見交岔路口最遠距離為191.5公尺
    （見刑案一審卷一第70頁、本院卷三第95頁），依前述倒地
    前時速58.56至64.74公里計算，有9.37至10.11秒可供反應
    ，業據逢甲大學車輛行車事故鑑定研究中心鑑定明確（見本
    院卷三第89頁），應無影響被上訴人視距與反應時間。惟被
    上訴人疏未注意及此，依其於刑案警詢時自陳遠遠就看到上
    訴人之小客車在交岔路口（見偵查卷第7頁），卻於其行車
    方向之路口停止線前10.1公尺（6.4＋0.5＋3.2＝10.1，見偵查
    卷第10頁所示煞車痕起始點至停止線之距離加總），方緊急
    煞車，自有行經閃光黃燈號誌交岔路口未減速慢行且未注意
    車前狀況之過失。而桃園地檢署檢察官囑託交通部公路總局
    桃園縣區車輛行車事故鑑定會鑑定本件車禍之肇事責任，鑑
    定結果亦認被上訴人有駕駛大型重型機車行經閃光黃燈號誌
    交岔路口未減速慢行且未充分注意車前狀況之肇事原因，此
    有該會104年3月3日桃鑑字第1041000301號函暨所附鑑定意
    見書在卷可參（見偵查卷第52至54頁），益徵被上訴人就本
    件車禍確實與有過失無疑。
  ⒋本院審酌上訴人之過失情節為閃光黃燈號誌交岔路口左轉彎
    未減速注意安全亦未讓對向直行車先行，被上訴人之過失情
    節為超速及行經閃光黃燈號誌交岔路口未減速注意安全且未
    注意車前狀況，惟被上訴人為直行車應僅有肇事次因，上訴
    人則為肇事主因等一切情狀，認上訴人應就本件車禍之發生
    負百分之60之過失責任，被上訴人應負百分之40之過失責任
    ，故應減輕上訴人應負賠償金額之百分之40，依此比例計算
    結果，上訴人應負擔之損害賠償金額為846萬7,306元【14,1
    12,176×60％＝8,467,306，小數點以下四捨五入】。
㈣、被上訴人得請求之損害賠償金額：
    按保險人依本法規定所為之保險給付，視為被保險人損害賠
    償金額之一部分；被保險人受賠償請求時，得扣除之，強制
    汽車責任保險法第32條定有明文。查被上訴人因本件車禍已
    受領強制險理賠給付187萬元一節，為兩造所不爭執（參兩
    造不爭執之事實㈣），是其得請求之金額自應扣除上開187萬
    元。故被上訴人得向上訴人請求之損害賠償金額，應以659
    萬7,306元【8,467,306－1,870,000＝6,597,306】之範圍內為
    有理由，逾此金額之主張則屬無據。
五、綜上所述，被上訴人依民法第184條第1項前段、第191條之2
    前段、第193條第1項、第195條第1項前段規定，請求上訴人
    給付659萬7,306元，及自104年6月25日（見原法院附民卷第
    2頁）起至清償日止，按週年利率百分之5計算之利息，洵屬
    有據，應予准許。逾此範圍之請求，為無理由，不應准許。
    原審就超過上開應予准許部分，為上訴人敗訴之判決，自有
    未洽。上訴意旨指摘原判決此部分不當，求予廢棄改判，為
    有理由，爰由本院廢棄改判如主文第2項所示。至於上開應
    予准許部分，原審為上訴人敗訴之判決，並無不合。上訴意
    旨猶執前詞，指摘原判決此部分不當，求予廢棄改判，為無
    理由，應駁回其上訴。
六、本件事證已臻明確，兩造所為其餘攻擊、防禦及舉證，經本
    院審酌後，認與判決結論均無影響，爰不一一論列，附此敘
    明。
七、據上論結，本件上訴為一部有理由，一部無理由，依民事訴
    訟法第450條、第449條第1項、第79條，判決如主文。
中    華    民    國   109    年    2     月    18    日
                  民事第十八庭 
                        審判長法  官  吳青蓉
                              法  官  周美雲
                              法  官  賴彥魁
正本係照原本作成。
上訴人如不服本判決，應於收受送達後20日內向本院提出上訴書
狀，其未表明上訴理由者，應於提出上訴後20日內向本院補提理
由書狀（均須按他造當事人之人數附繕本）上訴時應提出委任律
師或具有律師資格之人之委任狀；委任有律師資格者，另應附具
律師資格證書及釋明委任人與受任人有民事訴訟法第466條之1第
1項但書或第2項（詳附註）所定關係之釋明文書影本。如委任律
師提起上訴者，應一併繳納上訴審裁判費。
中    華    民    國   109    年    2     月    18    日
                              書記官  高瑞君
附註：
民事訴訟法第466條之1（第1項、第2項）：
對於第二審判決上訴，上訴人應委任律師為訴訟代理人。但上訴
人或其法定代理人具有律師資格者，不在此限。
上訴人之配偶、三親等內之血親、二親等內之姻親，或上訴人為
法人、中央或地方機關時，其所屬專任人員具有律師資格並經法
院認為適當者，亦得為第三審訴訟代理人。